【裁判字號】    94,上訴,1276
【裁判日期】    950613
【裁判案由】    違反槍砲彈藥刀械管制條例
【裁判全文】
臺灣高等法院臺南分院刑事判決        94年度上訴字第1276號
上  訴  人
即  被  告  乙○○
指定辯護人  本院公設辯護人  郭忠生
上列上訴人因違反槍砲彈藥刀械管制條例案件，不服臺灣台南地
方法院94年度訴字第839號中華民國94年11月9日第一審判決（起
訴案號：臺灣台南地方法院檢察署94年度偵字第4664號），提起
上訴，本院判決如下：
    主  文
原判決撤銷。
乙○○未經許可，持有可發射子彈具有殺傷力之改造玩具手槍，
處有期徒刑貳年陸月，併科罰金新臺幣陸萬元，罰金如易服勞役
，以新臺幣玖佰元即銀元佰元折算壹日。扣案改造玩具手槍壹
枝（槍枝管制編號壹壹零貳零壹伍肆柒號，含彈匣壹個）沒收
。
    事  實
一、乙○○於民國92年中旬某日許，在臺南市○○路其已故胞兄
    陳政雄之租屋處，取得具殺傷力仿ＦＮ廠1910型半自動手槍
    製造且換裝土造金屬槍管改造而成之改造玩具手槍一枝（含
    彈匣一個）後，即未經許可，持有上開槍枝，嗣於94年4月7
    日上午10時32分許，經警持原審法院核發關於乙○○違反毒
    品危害防制條案件之搜索票，前往臺南市○區○○路二段
    289巷25號乙○○住處執行搜索時，在該處四樓房間內，發
    現彈匣一個（於94年1月間某日許，在臺南市○○○路「上
    弘模型店」，以新台幣（下同）一千元之價格，購得）及非
    槍枝主要組成零件之槍身握把護木二片，經警員詢問結果，
    乙○○主動向警方供承持有前揭其已故胞兄陳政雄生前所遺
    留之改造有殺傷力之玩具手槍一枝，並於同日下午1時30分
    許，帶同警方至臺南市○○區○○路三段與建平路口旁之紅
    樹林區牌路樹下，查扣上開改造玩具手槍一枝（槍枝管制編
    號0000000000號，含彈匣1個），接受裁判。
二、案經臺南市警察局移送臺灣臺南地方法院檢察署檢察官偵查
    起訴。
    理  由
一、訊據上訴人即被告固對供承有於上開時、地，未經許可，持
    有扣案之改造玩具手槍一枝（含彈匣一個）等情不諱，惟辯
    稱：本件扣案槍枝是伊主動帶警察去查獲的等情，被告之指
    定辯護人並以：本案非法持有手槍罪部分應有自首規定之適
    用乙節，為被告辯護。經查：
  (一)於上開事實，業據被告乙○○於警訊時及偵查、原審及本院
    審理中坦承不諱（見警卷第6至8頁、偵卷第14至15頁、原審
    卷第15、29、33頁），並有仿半自動手槍改造玩具手槍一枝
    （含彈匣一個）扣案可證。而扣案之改造玩具手搶經警方及
    本院兩次送內政部警政署刑事警察局鑑定結果，均認：「一
    、送鑑改造手槍壹枝（槍枝管制編號0000000000），認係由
    仿ＦＮ廠1910型半自動手槍製造之金屬玩具手槍，換裝土造
    金屬槍管改造而成之改造手槍，機械性能良好，可擊發適用
    之子彈，認具殺傷力……」等情，有該局94年5月24日刑鑑
    字第0940057793號、95年3月21日刑鑑字第0950019433號槍
    彈鑑定書附卷可稽（見偵卷第5至8頁、本院卷第42頁）。被
    告前揭自白與事實相符，堪予採信。
  (二)查被告房間內查獲之所謂槍柄二個（槍身握把護木）及彈匣
    一個等物，是否為被告持有前揭改造手槍之主組成零件乙節
    ，被告警詢時供稱：模型槍零件係伊於94年1月（元旦），
    帶伊兒子前往台南市公園北上弘模型店買搖控車時買的等語
    （見警卷第7頁）。按其中所謂槍柄二個，經鑑定實係玩具
    手槍之槍身握把護木，與前揭槍枝之型式完全不符，有前揭
    鑑定書及所附照片（見偵卷第5至8頁）可稽；又彈匣一個依
    第一次鑑定雖謂係可供前揭槍枝使用之彈匣，惟依前揭鑑定
    書所附照片觀之，大小及型樣顯然不同，是本院再送鑑定，
    經函復前次鑑定內容錯誤，應更正為「認係金屬彈匣」（本
    院卷第42頁背面），而公訴人亦未能提出積極證據證明係合
    於本條例所規定之槍枝零件，故被告辯稱該只彈匣是過年約
    94年1月間，伊帶小孩子到台南市○○○路上弘玩具模型店
    買玩具槍給小孩子時，順便買給小孩子的等情，堪予採信，
    故玩具槍之槍身握把護木及彈匣，既均為「玩具槍」之零件
    ，自與持有手槍之主組成零件罪之構成要件不符。
  (三)被告另辯稱：本件扣案槍枝是伊主動帶警察去查獲的，而被
    告之指定辯護人並以：本案非法持有手槍罪部分應有自首規
    定之適用乙節，為被告辯護。茲查，本件查獲扣案槍枝之過
    程，係因證人即台南市刑警大隊小隊長丙○○、甲○○等人
    於94年4月7日上午10時32分許，持原審核發關於被告違反「
    毒品」危害防制條例案件之搜索票，至被告位於台南市區○○路○段289巷25號住處執行搜索時，在被告房間內查獲本
    案所謂槍柄二個（槍身握把護木）及彈匣一個等物，證人丙○○依其經驗，懷疑被告持有槍枝，進而詢問被告是否持有
    槍枝之結果，被告即主動帶證人丙○○等人去取出前揭槍枝
    等情，固據丙○○、甲○○證述明確。惟查被告房間內所查
    獲之所謂槍柄二個（槍身握把護木）及彈匣一個等物，並不
    構成持有手槍之主組成零件罪已如前述，故自難謂被告犯罪
    已發覺，按所謂自首，依刑法第六十二條規定，係以對於未
    發覺之罪投案而受裁判為要件，如案已發覺則被告縱有投案
    陳述自己犯罪之事實，亦祇可謂為自白，不能認為自首。再
    所謂發覺，固非以有偵查犯罪權之機關或人員確知其人犯罪
    為必要，而對其發生嫌疑時即得謂為已發覺，但此項對犯人
    之嫌疑，仍須有確切之根據得為合理之可疑者，始足當之，
    若單純主觀上之懷疑，要不得謂為已發生嫌疑。有最高法院
    72年臺上字第641號判例及91年度臺上字第3431號、92年度
    臺上字第112判決要旨可資參照。綜上情節觀之，被告於當
    時若未主動供出前揭「改造玩具手槍一枝」，警方必將無法
    查獲，已據證人即本件承辦員警丙○○、甲○○於本院審理
    中證述明確，而所查獲之所謂槍柄二個（槍身握把護木）及
    彈匣一個等物，並不構成持有手槍之主組成零件罪亦如前述
    ，故本案非法持有手槍罪部分應有自首規定之適用。
  (四)綜上，本件事證明確，被告前揭未經許可，持有具殺傷力之
    改造玩具手槍犯行，足以認定。
二、核被告所為，係犯現行槍砲彈藥刀械管制條例第8條第4項之
    未經許可，持有可發射子彈具有殺傷力之改造玩具手槍罪。
    起訴書雖認被告持有改造玩具手槍之行為，係犯修正槍砲彈
    藥刀械管制條例第11條第4項之罪，惟此業經蒞庭檢察官當
    庭更正起訴法條為現行槍砲彈藥刀械管制條例第8條第4項，
    有原審法院94年10月26日審判筆錄可稽（見原審法院卷第29
    頁），本院爰無庸變更法條，而予以審理，合予敘明。
三、原審因認被告該部分犯行罪證明確予以論科固非無見，惟查
    警方於被告乙○○住處執行搜索時，所查獲之彈匣一個，
    原審依94年5月24日刑鑑字第0940057793號鑑定結果，認係
    供前揭改造玩具手槍所用，惟該鑑定結果該部分係錯誤，原
    審依據該鑑定認犯持有改造手槍之主組成零件罪，顯有違誤
    ，已如前述。又被告於犯罪未發覺前向警方自首接受裁判
    ，原審疏未詳查，認非自首，亦有未合，被告上訴意旨據此
    指摘原判決不當為有理由，自應由本院將原判決撤銷改判。
    爰審酌被告前於81年及82年間，已因二次違反槍砲彈藥刀械
    管制條案件，先後經原審以81年度訴字第1253號判處有期徒
    刑八月，及以82年度訴字第1630號判決處有期徒刑一年、經
    本院以82年度上易字第1491號駁回上訴而告確定在案，仍再
    違犯本件違反槍砲彈藥刀械管制條案件，素行不良，且其持
    有槍枝之所為對社會及人身安全威脅甚鉅，惟衡其於警員搜
    索時，即供認非法持有手槍之事實，並帶同警方至臺南市○○區○○路三段與建平路口旁之紅樹林區牌路樹下，取出上
    述具殺傷力之改造玩具手槍，自首接受裁判，依法減輕其刑
    ，且犯後坦承犯行，態度尚佳等一切情狀，量處如主文所示
    之刑，罰金部分並諭知易服勞役之折算標準，以示懲儆。末
    查，扣案之改造玩具手槍一枝（槍枝管制編號0000000000號
    ，含彈匣一個），屬違禁物，業如上述，應依刑法第38條第
    1項第1款規定宣告沒收。至公訴意旨認被告一行為同時觸犯
    持有改造手槍之主組成零件罪部分，不能證明被告犯罪，已
    如前述，惟為前揭裁判效力所及，故不另為無罪諭知，併此
    敘明。
據上論斷，應依刑事訴訟法第369條第一項前段、第364條、第
299條第一項前段、槍砲彈藥刀械管制條例第8條第4項、刑法第
11條前段、第62條、第42條第2項、第38條第1項第1款、罰金罰
鍰提高標準條例第2條，現行法規所定貨幣單位折算新台幣條例
第2條，判決如主文。
本案經檢察官羅清溪到庭執行職務。
中    華    民    國    95    年    6     月    13    日
                  刑事第三庭    審判長法  官  陳義仲
                                      法  官  陳顯榮
                                      法  官  宋明蒼
以上正本證明與原本無異。
如不服本判決，應於收受本判決後十日內向本院提出上訴書狀。
其未敘述上訴理由者並得於提起上訴後十日內向本院補提理由書
狀（均須按他造當事人之人數附繕本）「切勿逕送上級法院」。
                                      書記官  尤乃玉
中    華    民    國    95    年    6     月    13    日
附錄本案論罪科刑法條全文：
槍砲彈藥刀械管制條例第八條第四項
未經許可，持有、寄藏或意圖販賣而陳列第一項所列槍枝者，處
三年以上十年以下有期徒刑，併科新臺幣七百萬元以下罰金。


司法院資訊處製作；財團法人民間司法改革基金會備份。
